【裁判字號】    95,訴,1117
【裁判日期】    950511
【裁判案由】    強盜等
【裁判全文】
臺灣高雄地方法院刑事判決              95年度訴字第1117號
公  訴  人  臺灣高雄地方法院檢察署檢察官
被      告  甲○○
                  （現
指定辯護人  本院公設辯護人戊○○
上列被告因強盜案件，經檢察官提起公訴（95年度偵字第6941號
），本院判決如下：
    主  文
甲○○連續犯攜帶兇器強盜罪，處有期徒刑捌年。扣案水果刀壹
把，沒收。
    事  實
一、甲○○因缺錢花用，基於意圖為自己不法所有之概括犯意，
    分別於如下所示之時間、地點、方法，強盜財物：(一)甲○○
    於民國（下同）95年2 月17日3 時50分許，喬裝以口戴黑色
    口罩、頭戴米色棒球帽、身穿米色橫條外套、腳穿半筒馬靴
    、斜背黑色背包，騎乘腳踏車至高雄縣大寮鄉○○村○○路
    96 號 「中日超商林厝店」，甲○○手持其所有客觀上對於
    人之生命、身體、安全構成威脅可供兇器使用之水果刀1 把
    進入店內，以水果刀指向該超商店員乙○○，喝令乙○○：
    不要動，把錢拿出來等語，至使乙○○心生畏懼不能抗拒，
    任由甲○○取走店內香菸5 包及收銀機內現金新台幣（下同
    ）2,470 元，得手後旋即逃離現場，並將強盜之財物花用殆
    盡。(二)甲○○復於95年2 月22日4 時許，喬裝以口戴黑色口
    罩、頭戴米色棒球帽、身穿米色橫條外套、腳穿半筒馬靴、
    斜背黑色背包，騎乘腳踏車至高雄縣大寮鄉○○村○○路20
    之3 號「中日超商永芳店」，甲○○手持其所有客觀上對於
    人之生命、身體、安全構成威脅可供兇器使用之水果刀1 把
    進入店內，以水果刀指向該超商店員丙○○，並稱：伊要強
    劫，錢放在何處等語，喝令丙○○打開櫃臺內收銀機，至使
    丙○○心生畏懼不能抗拒，任由甲○○進入櫃臺取走「峰」
    牌香菸6 包及收銀機內現金新台幣（下同）2,600 元，得後
    手旋即逃離現場，並將強盜之財物花用殆盡。(三)甲○○於95
    年2 月26日3 時50分許，喬裝以口戴黑色口罩、頭戴米色棒
    球帽、身穿米色橫條外套、腳穿半筒馬靴、斜背黑色背包，
    騎乘腳踏車再至高雄縣大寮鄉○○村○○路20之3 號「中日
    超商永芳店」，甲○○手持其所有客觀上對於人之生命、身
    體、安全構成威脅可供兇器使用之水果刀1 把進入店內，以
    水果刀指向該超商店員丙○○，並稱：伊要強劫，錢放在何
    處等語，喝令丙○○打開櫃臺內收銀機，至使丙○○心生畏
    懼不能抗拒，任由甲○○進入櫃臺取走「峰」牌香菸15包、
    中華電信IC卡7 張及收銀機內現金新台幣（下同）1,500 元
    ，得後手旋即逃離現場。
二、嗣因丙○○與甲○○係國中同學，丙○○於第二次遭強盜時
    ，從身材體型認出甲○○疑似行為人而告知員警伍家鋒，經
    員警伍家鋒勘查店內監視錄影帶之行為人長相並瞭解甲○○
    身活作息後，對甲○○發生嫌疑立即前往甲○○位於高雄縣
    大寮鄉○○村○○路33之5 號住處，於甲○○步出住處時上
    前盤查，於甲○○身上左口袋內查獲甲○○前揭強盜所得之
    中華電信IC卡7 張，甲○○遂向警察自白其所為上揭強盜犯
    行。嗣經甲○○同意搜索下，在甲○○上開住處內，起獲其
    強盜時所穿著之米色棒球帽、米色橫條外套、半筒馬靴、黑
    色背包及水果刀一把，並起獲前揭強盜所得未使用之「峰」
    牌香菸3 包、已使用完畢之香菸盒5 個。
三、案經高雄縣政府警察局林園分局報請臺灣高雄地方法院檢察
    署檢察官偵查起訴。
    理  由
一、上揭事實業據被告甲○○於警、偵訊及本院審理時均坦承不
    諱，與證人乙○○、丙○○於警訊陳述及偵訊時到庭具結證
    稱均相符（警詢陳述經被告及指定辯護人於本院95年3 月29
    日準備程序同意作為證據，且審酌上開警詢筆錄之作成並無
    出於強暴、脅迫、詐欺或其他不正方法，是依刑事訴訟法第
    159 條之5 第1 項規定，得為證據；偵訊具結證述係在偵查
    中向檢察官所為之陳述，並無證據證明有何顯不可信之情況
    ，是依刑事訴訟法第159 條之1 第2 項規定得為證據），並
    有監視錄影帶2 捲及超商監視器翻拍照片19張（其性質固有
    供述證據與非供述證據之爭論，然審酌照片係傳達照相當時
    現場情況，而透過照片傳達的情形與現場真實情形，在內容
    上的一致性，是透過機械的正確性來加以保障，換言之，照
    片並不存在人對現實情形的知覺、記憶所經常發生的表現錯
    誤，是認照片之性質係非供述證據，則無傳聞法則之適用，
    此外別無證據證明上開蒐證照片有經偽造變造之情形，是有
    證據能力）在卷可稽，又有強盜所得之中華電信IC卡7 張、
    未使用之「峰」牌香菸3 包、已使用完畢之香菸盒5 個及強
    盜時穿著之米色棒球帽、米色橫條外套、半筒馬靴、黑色背
    包及強盜所用之水果刀1 把扣案可證，是本件事證明確，被
    告犯行洵堪認定。
二、(一)按強盜罪之強暴、脅迫，祇須抑壓被害人之抗拒或使被
    害人身體上、精神上，處於不能抗拒之狀態為已足，其暴力
    縱未與被害人身體接觸，仍不能不謂有強暴、脅迫行為；次
    按強盜罪所施用之強暴、脅迫手段，祇須足以壓抑被害人之
    抗拒，使其喪失意思自由為已足，縱令被害人實際無抗拒行
    為，仍於強盜罪之成立，不生影響，最高法院分別著有22年
    度上字第317 號及30年度上字第3023號判例可資參照。核
    被告甲○○攜帶客觀上對於人之生命、身體、安全構成威脅
    可供兇器使用之水果刀以強盜超商店員取得香菸、現金及中
    華電信IC卡之行為，均係犯刑法第330 條第1 項之攜帶兇器
    加重強盜罪。(二)被告3 次攜帶兇器強盜行為，時間緊接、方
    法相同，觸犯構成要件相同之罪，顯係基於概括犯意為之，
    應依刑法第56條之規定以一罪論，並加重其刑。(三)至於指定
    辯護人主張被告係自首，請求本院依刑法第62條前段規定減
    輕其刑部分，依最高法院72年台上字第641 號判例意旨「刑
    法第62條所謂發覺，固非以有偵查犯罪權之機關或人員確知
    其人犯罪無誤為必要，而於對其發生嫌疑時，即得謂為已發
    覺；但此項對犯人之嫌疑，仍須有確切之根據得為合理之可
    疑者，始足當之，若單純主觀上之懷疑，要不得謂已發生嫌
    疑」，然本件在被告甲○○向員警自白上揭犯行前，已經由
    丙○○經由行為人身材體型懷疑係甲○○所為並告知伍家鋒
    員警勘查監視錄影帶畫面及進行甲○○生活作息調查後，始
    前往甲○○住處等語，此分別經證人丙○○、伍家鋒於本院
    具結證述屬實（見本院卷第32頁至第35頁），是員警在被告
    甲○○自白前已依確切之根據而生合理之可疑，依上揭判例
    意旨，被告行為與自首之要件不符，尚無從依刑法第62條前
    段規定減輕其刑，附此敘明。(四)審酌被告年青力壯不思以己
    力賺取日常生活所需，竟持水果刀強盜公眾得出入之便利超
    商財物，非惟造成被害人心理莫名鉅大之恐懼，同時亦造成
    社會恐慌，惡性非輕，本應從重量刑，惟念及犯罪後坦認犯
    行等一切情狀，量處如主文所示之刑，以為懲儆。(五)扣案之
    水果刀1 把，係被告所有供犯罪所用之物，業據被告於本院
    審理時供承明確（見本院卷第38頁），應依刑法第38條第1
    項第2 款規定，宣告沒收。至於被告穿著以強盜之米色棒球
    帽、米色橫條外套、半筒馬靴、黑色背包等物品，並非直接
    用以強盜之物品，且可供被告平常穿著使用，考量不予宣告
    沒收對整體社會秩序之危害甚微，原不予宣告沒收，附此敘
    明。
據上論斷，應依刑事訴訟法第299 條第1 項前段，刑法第56條、
第330 條、第38條第1 項第2 款，判決如主文。
本案經檢察官丁○○到庭執行職務
中    華    民    國    95    年    5     月    11    日
                  刑事第十一庭  審判長法  官 何秀燕
                                      法  官 戰諭威
                                      法  官 楊智守
以上正本證明與原本無異。
如不服本判決，應於判決送達後10日內，向本院提出上訴狀。
中    華    民    國   950    年    50    月    11    日
                                     書記官  劉音利
附錄法條：
中華民國刑法第328條
意圖為自己或第三人不法之所有，以強暴、脅迫、藥劑、催眠術
或他法，至使不能抗拒，而取他人之物或使其交付者，為強盜罪
，處5 年以上有期徒刑。
以前項方法得財產上不法之利益或使第三人得之者，亦同。
犯強盜罪因而致人於死者，處死刑、無期徒刑或 10 年以上有期
徒刑；致重傷者，處無期徒刑或 7 年以上有期徒刑。
第 1 項及第 2 項之未遂犯罰之。
預備犯強盜罪者，處 1 年以下有期徒刑、拘役或 3 千元以下罰
金。
中華民國刑法第330條
犯強盜罪而有第 321 條第 1 項各款情形之一者，處 7 年以上有
期徒刑。
前項之未遂犯罰之。


司法院資訊處製作；財團法人民間司法改革基金會備份。
